臺灣臺中地方法院刑事判決
110年度易字第1065號
公  訴  人  臺灣臺中地方檢察署檢察官
被      告  0000-000000A（真實姓名年籍詳卷）  
選任辯護人  黃淑真律師（法扶律師）
上列被告因侵占案件，經檢察官提起公訴（109年度偵字第26317
號、第38225號），嗣被告於準備程序中就被訴事實為有罪之陳
述，經本院合議庭裁定由受命法官獨任進行簡式審判程序，判決
如下：
    主    文
0000甲000000A犯侵占罪，處有期徒刑貳月，如易科罰金，以新
臺幣壹仟元折算壹日。緩刑貳年。
    犯罪事實
一、0000甲000000A係0000甲000000(真實姓名詳卷，下稱A女)之
    父，緣A女未滿16歲前與男友李昱維發生性行為，李昱維經
    臺灣高雄地方檢察署以108年度偵字第2552號提起公訴，李
    昱維旋於民國108年8月21日與A女和解，同意給付A女新臺幣
    (下同)15萬元，除於簽立和解書時以現金給付5萬元外，其
    餘10萬元，自108年9月10日起，於每月10日給付2萬元，至1
    09年1月10日清償完畢，臺灣高雄地方法院嗣後以108年度侵
    簡字第4號判決判處李昱維有期徒刑4月，緩刑3年，並應履
    行上開和解內容，李昱維依上開條件先行給付現金，並按期
    匯款至0000甲000000A之妻阮美鳳之彰化銀行東港分行帳號0
    00000000000號帳戶。詎0000甲000000A收受持有該等款項後
    ，竟意圖為自己不法之所有，變易持有為不法所有，基於侵
    占之接續犯意，予以侵占入己。嗣於108年12月19日，0000
    甲000000A與A女母親協議，將A女之監護權改由母親行使，A
    女向0000甲000000A索討上開和解金未果，始知上情。
二、案經A女委由吳文豊律師、張家豪律師告訴及高雄市政府警
    察局林園分局報告臺灣高雄地方檢察署陳請臺灣高等檢察署
    檢察長令轉臺灣臺中地方檢察署檢察官偵查起訴。
    理    由
壹、程序事項
一、按因職務或業務知悉或持有性侵害被害人姓名、出生年月日
    、住居所及其他足資識別其身分之資料者，除法律另有規定
    外，應予保密。警察人員必要時應採取保護被害人之安全措
    施。行政機關、司法機關及軍法機關所製作必須公示之文書
    ，不得揭露被害人之姓名、出生年月日、住居所及其他足資
    識別被害人身分之資訊，性侵害犯罪防治法第12條定有明文
    。又裁判及其他必須公示之文書，不得揭露足以識別被害人
    身分之資訊，如確有記載之必要，得僅記載其姓氏、性別或
    以使用代號之方式行之，法院辦理性侵害犯罪案件應行注意
    事項第3條第1項規定甚明。此外，行政機關及司法機關所製
    作必須公開之文書，除有其他法律特別規定之情形外，不得
    揭露足以識別刑事案件、少年保護事件之當事人或被害人之
    兒童及少年身分之資訊，兒童及少年福利與權益保障法第69
    條第1 項第4 款、第2 項亦有明文。查A女除為他案性侵害
    犯罪被害人外，於本案發生時，為未滿18歲之少年，有真實
    姓名對照表在卷可稽（見偵26317卷不公開卷第81頁）。依
    上開規定，本案判決書自不得揭露足以識別或推論上開被害
    人（少年）等人身分之資訊，先予敘明。
二、按除被告所犯為死刑、無期徒刑、最輕本刑為3 年以上有期
    徒刑之罪或高等法院管轄第一審案件者外，於前條第1 項程
    序進行中，被告先就被訴事實為有罪之陳述時，審判長得告
    知被告簡式審判程序之旨，並聽取當事人、代理人、辯護人
    及輔佐人之意見後，裁定進行簡式審判程序，刑事訴訟法第
    273 條之1 第1 項定有明文。查本件被告0000甲000000A侵
    占案件，被告於本院準備程序就被訴事實為有罪之陳述，經
    本院告知被告簡式審判程序之旨，並聽取檢察官、被告及辯
    護人之意見後，裁定改依簡式審判程序進行審判。
三、按簡式審判程序之證據調查，不受第159條第1項之限制，刑
    事訴訟法第273條之2定有明文，是於行簡式審判程序之案件
    ，被告以外之人於審判外之陳述，除有其他不得作為證據之
    法定事由外，應認具有證據能力。本判決所援引被告以外之
    人於審判外之陳述，因本案採行簡式審判程序，復無其他不
    得作為證據之法定事由，依上說明，應認均具有證據能力，
    合先敘明。
四、至於卷內所存經本院引用為證據之非供述證據部分，審酌與
    本件待證事實間均具有關連性，且無證據證明係實施刑事訴
    訟程序之公務員違背法定程序所取得，亦無證據證明有何偽
    造、變造之情事，復經本院行調查證據程序，是依刑事訴訟
    法第158 條之4 之反面解釋，自應認均具有證據能力，得作
    為證據。
貳、實體事項
一、認定犯罪事實之證據及理由：
    上開犯罪事實，業據被告0000甲000000A於本院準備程序與
    審理時，坦承不諱（見本院卷第96至97、106頁），並有刑
    事告訴狀暨臺灣高雄地方法院108年度侵簡字第4號刑事簡易
    判決、告訴人A女向被告0000甲000000A索討和解金之臉書對
    話擷圖（見臺灣高雄地方檢察署他字3865卷第3至5、7至10
    、19至21頁）、彰化商業銀行股份有限公司作業處109年11
    月19日彰作管字第10920009643號函暨檢附阮美鳳帳號00000
    0000000帳戶交易明細表（見偵26317卷第17、19至25頁）、
    被告戶籍謄本影本含記事欄、告訴人A女戶籍謄本影本含記
    事欄、告訴人A女與李昱維之和解書影本、被告轉帳予告訴
    人A女之郵政ATM交易明細表2紙、被告之配偶阮美鳳玉山銀
    行存摺封面及內頁影本、彰化銀行存摺封面及內頁影本、被
    告與告訴人A女Messenger對話紀錄擷圖、被告與告訴人A女
    之真實姓名對照表等在卷可稽（見偵26317不公開卷第25、2
    7至29、31、43、51至53、55至61、63至75、81頁），上開
    補強證據足以擔保被告前開任意性自白之真實性，核與事實
    相符，可採為證據，本件事證明確，被告犯行堪以認定，應
    依法論科。
二、論罪科刑：
　㈠核被告所為，係犯刑法第335條第1項之侵占罪。
  ㈡爰以行為人之責任為基礎，審酌被告不思循正規途徑獲取財
    物，反企圖不勞而獲，任意侵占其女因另案所獲得之賠償金
    ，顯然欠缺尊重子女財產權之觀念，所為實有不當；惟慮及
    被告犯後坦認犯行，態度尚可；兼衡被告自述高職畢業之教
    育程度、已婚、父親過世、扶養近70歲母親、從事粗工工作
    、按日計酬、每天收入1,100元、經濟狀況勉持（見本院第1
    07頁），暨被告已將侵占款項匯回予告訴人，有郵政入戶匯
    款申請書影本附卷為憑（見本院卷第81頁），暨其犯罪動機
    、目的、手段、犯罪所生之危害等一切情狀，量處如主文所
    示之刑，並諭知易科罰金之標準。
  ㈢按行為經法院評價為不法之犯罪行為，且為刑罰科處之宣告
    後，究應否加以執行，乃刑罰如何實現之問題。依現代刑法
    之觀念，在刑罰制裁之實現上，宜採取多元而有彈性之因應
    方式，除經斟酌再三，認確無教化之可能，應予隔離之外，
    對於有教化、改善可能者，其刑罰執行與否，則應視刑罰對
    於行為人之作用而定。倘認有以監禁或治療謀求改善之必要
    ，固須依其應受威嚇與矯治之程度，而分別施以不同之改善
    措施（入監服刑或在矯治機關接受治療）；反之，如認行為
    人對於社會規範之認知並無重大偏離，行為控制能力亦無異
    常，僅因偶發、初犯或過失犯罪，刑罰對其效用不大，祇須
    為刑罰宣示之警示作用，即為已足，此時即非不得緩其刑之
    執行，並藉違反緩刑規定將入監執行之心理強制作用，謀求
    行為人自發性之改善更新（最高法院102年度台上字第4161
    號判決意旨參照）。經查，被告未曾因故意犯罪受有期徒刑
    以上刑之宣告，有臺灣高等法院被告前案紀錄表在卷可按（
    見本院卷末證物袋），其因一時失慮，致罹刑典，犯後已知
    坦承犯行，且已將侵占款項匯予告訴人（見本院卷第81頁）
    ，盡力彌補所犯造成之損害，悔意殷切，前已敘及，信經此
    偵審程序及刑之宣告，當能促其自我約制而無再犯之虞，本
    院因認所宣告之刑，以暫不執行為適當，爰予宣告緩刑2 年
    。
三、沒收部分：
    按犯罪所得，屬於犯罪行為人者，沒收之；沒收，於全部或
    一部不能沒收或不宜執行沒收時，追徵其價額；犯罪所得已
    實際合法發還被害人者，不予宣告沒收或追徵，刑法第38條
    之1 第1 項前段、第3 項、第5項分別定有明文。查被告侵
    占告訴人之賠償金15萬元固為犯罪所得，然因此款項業已匯
    款返還告訴人，已如前所述，該犯罪所得既已實際合法發還
    告訴人，揆諸上開說明，自無庸諭知沒收與追徵價額。
據上論斷，應依刑事訴訟法第273 條之1 第1 項、第299 條第 1
項前段，刑法第335條第1 項、第41條第1項前段、第74條第1 項
第1 款，刑法施行法第1條之1第1項，判決如主文。
本案經檢察官許景森提起公訴，檢察官乙○○、丙○○到庭執行職務
。 
中　　華　　民　　國　　110 　年　　10　　月　　27　　日
                  刑事第九庭    法  官  彭國能
以上正本證明與原本無異。
如不服本判決應於收受判決後20日內向本院提出上訴書狀，並應
敘述具體理由；其未敘述上訴理由者，應於上訴期間屆滿後20日
內向本院補提理由書（均須按他造當事人之人數附繕本）「切勿
逕送上級法院」。
告訴人或被害人如不服判決，應備理由具狀向檢察官請求上訴，
上訴期間之計算，以檢察官收受判決正本之日起算。
                                書記官  陳宇萱
中　　華　　民　　國　　110 　年　　10　　月　　27　　日
附錄本案論罪科刑所犯法條
中華民國刑法第335條
意圖為自己或第三人不法之所有，而侵占自己持有他人之物者，
處5年以下有期徒刑、拘役或科或併科3萬元以下罰金。
前項之未遂犯罰之。